臺灣新竹地方法院民事裁定  
109年度消債清字第13號
聲  請  人  
即債務人    唐嘉嬬  

                        7巷59號十樓                      身分證統一編號：Z000000000號
代  理  人  陳志勇律師
上列當事人因聲請消費者債務清理事件聲請清算，本院裁定如下
：
    主  文
聲請駁回。
聲請費用由聲請人負擔。
    理  由
一、按債務人不能清償債務或有不能清償之虞者，得依消費者債
    務清理條例所定更生或清算程序，清理其債務；債務人對於
    金融機構負債務者，在聲請更生或清算前，應向最大債權金
    融機構請求協商債務清償方案，或向其住、居所地之法院或
    鄉、鎮、市、區調解委員會聲請債務清理之調解。消費者債
    務清理條例第3 條、第151 條第1 項分別定有明文。所謂「
    不能清償之虞」，係指依債務人之清償能力，就現在或即將
    到期之債務，有不能清償之蓋然性或可能性而言。易言之，
    債務人之狀態如置之不理，客觀上得預見將成為不能清償之
    情形而言。至於債務人之清償能力，則包括財產、信用及勞
    力（技術），並不以財產為限，必須三者總合加以判斷仍不
    足以清償債務，始謂欠缺清償能力而成為不能清償。又債務
    人之清償能力係處於流動性狀態，聲請時與法院裁定時之清
    償能力未必一致，應以法院裁定時為判斷基準時（司法院民
    事廳民國 99年11月29日廳民二字第0990002160號第2屆司法
    事務官消債問題研討第 4號消費者債務清理條例法律問題研
    審小組之研審意見參照）。
二、本件聲請意旨略以：
    聲請人前因有不能清償債務之情事，而積欠無擔保無優先權
    債務總額新臺幣（下同） 279,874元，聲請人前於本院向債
    權人聲請債務前置調解，最大債權銀行中國信託商業銀行股
    份有限公司提出以債權本金分 180期、零利率，每期清償1,
    571 元之還款條件，惟聲請人表示無力償還等情，以致前置
    調解不成立。為此，爰依消債條例請求裁定准許清算等語。
三、經查：
（一）聲請人提出本件清算程序聲請前，曾於109年1月間於本院
      向債權人聲請債務前置調解，惟聲請人表示無力負擔金融
      機構提出之還款條件，雙方無法達成共識，以致前置調解
      不成立，此有調解程序筆錄附於本院 109年度司消債調字
      第19號調解案卷可稽（見調解卷第36頁），並經本院調閱
      上開卷宗查閱屬實，堪認聲請人已依消債條例之規定聲請
      前置調解未能成立，是以，聲請人所為本件清算聲請可否
      准許，即應綜衡聲請人之全部收支、信用、財產及勞力（
      技術）、年齡等狀況，審究其現況是否有不能清償債務或
      有不能清償之虞之情事而定。
（二）聲請人主張其有不能清償債務之情事，業據其提出財產及
      收入狀況說明書、債權人清冊、財團法人金融聯合徵信中
      心查詢當事人綜合信用報告回覆書、106、107年度綜合所
      得稅清單及全國財產稅總歸戶財產查詢清單、勞工保險被
      保險人投保資料表、新竹縣竹北市公所低、中低收入戶核
      定通知函等件附於上開調解案卷可憑（見調解卷第8、9、
      11-19 頁）。經查，據本院依職權調查聲請人之稅務電子
      閘門財產所得調件明細表及法務部—高額壽險資訊連結作
      業表所示（見本院卷第 91-97、101頁），聲請人名下有9
      筆有效保險契約（包含團體保險及個人保險），而 107年
      度給付總額為 310,718元、108年度給付總額為356,623元
      ，又聲請人於108年6月17日至109年9月30日任職於新竹縣
      私立雅比斯托嬰中心擔任保姆，本院以完整月份108年7月
      至109年9月份計算聲請人每月平均薪資為 26,973元（計
      算式：〈24,448＋23,803＋30,486＋25,287＋25,512＋25,512＋＋
      37,869＋27,747＋26,103＋25,507＋24,315＋31,904＋25,970＋2
      6,014＋24,117〉15＝26,973，小數點以下四捨五入），此
      有聲請人提出之108年6月至109年1月份之薪資明細表及本
      院依職權函調之工資表在卷可佐（見本院卷第67、132至1
      35頁），另聲請人表示其長女、次女及長子每月各領有生
      活扶助6,358元，家扶會兒少補助長女、次女、長子各1,7
      00元、3,400元、3,400元（見本院卷第19、21、122頁）
      ，則聲請人每月領取之社會補助共計27,574元，是本院審
      酌暫以聲請人每月薪資26,973元，加計每月領取之補助款
      共27,574元，總計為54,547元作為其每月可處分所得數額
      。
（三）又聲請人主張其目前每月必要支出部分為：長女扶養費6,
      000 元、次女扶養費14,866元、長子扶養費14,866元、個
      人14,866元，總計：50,598元，然查：就聲請人主張長女
      扶養費之部分，據聲請人提出之全戶戶籍謄本所示（見本
      院卷第47頁），長女為 89年2月17日出生，現已成年，應
      可自理生計，難謂其長女全無打工賺錢之能力及情形，故
      不得將長女扶養費列為其每月生活必要支出。另就每月支
      出次女及長子扶養費之部分，按父母對於未成年子女之扶
      養義務，不因結婚經撤銷或離婚而受影響；扶養之程度，
      應按受扶養權利者之需要與負扶養義務者之經濟能力及身
      分定之，民法第1116-2條、第1119條定有明文，是認聲請
      人就扶養兩名未成年子女之費用，應與前配偶共同分擔各
      2分之1為適當。再就聲請人所主張之其餘每月生活開銷之
      總額，仍不得高於行政院主計處公告台灣省 109年度每人
      每月必要生活費用，包含負擔扶養兩名未成年子女標準之
      一半即 29,731元（109年度每月最低生活費一覽表，見本
      院卷第87頁），則本件聲請人每月生活必要支出為29,731
      元，洵堪認定。
（四）準此，聲請人每月薪資收入加計社會補助約54,547元，已
      如前述，扣除其每月必要生活支出29,731元後，尚餘24,8
      16元可供支配，縱不計入已成年之長女每月所領取之生活
      扶助 6,358元部分，聲請人每月仍尚有18,458元可供償債
      。至聲請人雖主張其因患有纖維性骨瘤有開刀必要，醫生
      建議先休養，且其次女亦有憂鬱症，故其於109年9月底已
      辭掉工作等語，惟僅提出次女林晏伃之診斷證明書為證（
      見本院卷第122、125頁），是尚無法證明聲請人確因病致
      無法工作或嚴重影響其工作，至其次女雖於109年8月5日
      至同年9月30日因憂鬱症住院治療，惟現已出院定期回診
      ，顯見病況已趨穩定，而聲請人離職因素為照顧子女，亦
      有新竹縣私立雅比斯托嬰中心函文在卷可按（見本院卷第
      131頁），足見其縱有上開家庭因素，亦屬暫時性情形，
      並無離職必要，聲請人既有能力工作，卻因自願離職以致
      現無收入一事，尚難認非係聲請人故意致陷其有不能清償
      債務或有不能清償之虞，是聲請人自不能以一時無工作收
      入即謂無償債能力。
（五）從而，聲請人於目前雖離職而暫無工作收入，但以其工作
      經驗並衡諸其為73年次，現年約36歲，謀職應非難事，且
      其距法定強制退休年齡65歲，尚約有29年之工作期間，而
      參諸聲請人之前每月薪資收入及加計社會補助，扣除每月
      必要支出後，每月尚有相當之餘額可供繼續清償債權人，
      倘其願意與債權銀行再行協商債務處理，依其所積欠之債
      務數額 279,874元觀之，聲請人並非全然均不能依債權人
      提出之清償方案履行。是本院綜合審酌上情，難認聲請人
      在客觀上已有不能清償債務或有不能清償之虞之情事存在
      ，核與消債條例第 3條所定要件不符，故聲請人本件清算
      之聲請為無理由，應予駁回，爰裁定如主文。
中　　華　　民　　國　　109 　年　　12　　月　　31　　日
              民事第一庭法　　　官　楊明箴
以上正本係照原本作成。
如不服本裁定，應於裁定送達後10日內，以書狀向本院提出抗告
，並繳納抗告費新臺幣1千元。
中　　華　　民　　國　　109 　年　　12　　月　　31　　日
                         書  記  官　劉亭筠